【裁判字號】    97,上易,2252
【裁判日期】    971106
【裁判案由】    竊盜
【裁判全文】
臺灣高等法院刑事判決                97年度上易字第2252號
上  訴  人  臺灣板橋地方法院檢察署檢察官
被      告  庚○○
上列上訴人因竊盜案件，不服臺灣板橋地方法院97年度訴緝字第
21號，中華民國97年6月20日第一審判決（ 起訴案號：臺灣板橋
地方法院檢察署86年度偵字第11108號、第12200號），提起上訴
，本院判決如下：
    主  文
原判決撤銷。
庚○○共同結夥三人以上竊盜，累犯，處有期徒刑參年陸月。扣
案之鑰匙二支沒收。
    事  實
一庚○○前有偽造有價證券、竊盜 （3次）、偽造文書及侵占等
  前科。又於民國74年間因侵占案件，經法院判處有期徒刑 3年
  確定，嗣經減刑為1年6月，於84年12月26日假釋期滿執行完畢
  。又於79年間因業務過失致死案件，經法院判處有期徒刑 6月
  確定。又於81年間因詐欺案件，經法院判處有期徒刑2年6月確
  定。上開2案件，經合併定應執行有期徒刑2年6月，於85年4月
  22日假釋期滿執行完畢。猶不知悔改，與真實姓名年籍不詳綽
  號「瘦仔」、「黑仔」之成年男子，共同基於意圖為自己不法
  所有之概括犯意，連續於如附表所示之時地以不詳方式竊取如
  附表所示之財物後，陸續將上開財物交予甲○○搬運至桃園縣
  龜山鄉○○路75之1號辛○○所承租之倉庫內藏放（ 甲○○、
  辛○○所犯搬運贓物、故買贓物罪，均經另案判決確定）。嗣
  於86年 5月16日上午11時許，甲○○駕駛庚○○、「瘦仔」及
  「黑仔」3人共同竊得之車牌 HO-910號營業大貨車，欲將該車
  連同車上之贓物搬運至上址倉庫內藏置時，在臺北縣林口鄉林
  口國民中學旁為埋伏之員警當場逮捕，並扣得庚○○、「瘦仔
  」及「黑仔」3人所有供竊取車牌 HO-910號營業大貨車使用之
  鑰匙2支。庚○○、「瘦仔」及「黑仔」3人則趁隙駕駛車牌FP
  -6748 號自小客車逃逸。其後警方再至上址倉庫起出如附表所
  示之贓物。
二案經臺北縣警察局新莊分局及基隆市警察局第三分局報請臺灣
  板橋地方法院檢察署檢察官偵查起訴。
    理  由
壹、程序方面：
    按被告以外之人於審判外之言詞或書面陳述，除法律有規定
    者外，不得作為證據；又被告以外之人於審判外之陳述，雖
    不符合同法第159條之1至第159條之4之規定，但經當事人於
    審判程序同意作為證據，法院審酌該言詞陳述或書面陳述作
    成時之情況，認為適當者，亦得為證據。當事人、代理人或
    辯護人於法院調查證據時，知有第159條第1項不得為證據之
    情形，而未於言詞辯論終結前聲明異議者，視為有前項之同
    意，刑事訴訟法第159條第1項及第159條之5分別定有明文。
    本判決下列所引用之證據資料，均經依法踐行調查證據程序
    ，當事人於本院言詞辯論終結前亦未聲明異議，本院審酌證
    據資料製作時之情況，均無違法不當及證明力明顯過低之瑕
    疵，亦查無依法應排除其證據能力之情形，認以之作為證據
    應屬適當，皆有證據能力。
貳、實體方面：
  一訊據上訴人即被告庚○○矢口否認有何加重竊盜犯行，辯稱
    ：伊不認識甲○○、辛○○，「矮仔」並非伊之綽號，伊係
    透過林文忠認識真實姓名不詳綽號「瘦仔」之男子，「瘦仔
    」向伊借用車牌 FP-6748號自小客車，結果車子不見了，伊
    於報失竊2、3天後在南崁交流道找回車子，伊未參與竊盜云
    云。經查：
    (一)如附表所示之財物係如附表所示之被害人於如附表所示之
      時地失竊後，由同案被告甲○○搬運至桃園縣龜山鄉○○
      路75之 1號同案被告辛○○所承租之倉庫內藏置等情，業
      據如附表所示之被害人於警詢時指訴綦詳（見86年度偵字
      第11108號卷第8至19頁），並經同案被告甲○○於警詢時
      、偵查中、另案（ 87年度訴字第388號、93年度訴緝字第
      268號 ）審理時（見上揭偵卷第5頁背面、第7頁、第47頁
      、第87頁，87年度訴字第388號卷第113頁，97年度訴緝字
      第21號卷第198頁）及同案被告辛○○於另案（ 93年度訴
      緝字第268號 ）審理時、本院審理時（見97年度訴緝字第
      21號卷第192頁、本院卷第46頁背面 ）分別證述明確，復
      有如附表所示被害人出具之贓物認領保管單及贓物照片各
      在卷足資佐證（見上揭偵卷第26至32頁）。又如附表所示
      之財物係被告與真實姓名年籍不詳綽號「瘦仔」、「黑仔
      」之成年男子共同竊取之事實，迭據同案被告甲○○於警
      詢時、偵查中、另案（93年度訴緝字第268號）審理時（
      見上揭偵卷第7頁、第89頁，97年度訴緝字第21號卷第198
      頁、第200頁 ）及同案被告辛○○於警詢時、偵查中、另
      案（87年度訴字第388號、93年度訴緝字第268號）審理時
      、本院審理時（ 見上揭偵卷第47頁、第219頁，87年度訴
      字第388號卷第113頁、第182頁、第202頁，97年度訴緝字
      第21號卷第192頁、第197頁，本院卷第46頁背面）指證不
      移，再參諸同案被告甲○○、辛○○於另案（87年度訴字
      第388號、93年度訴緝字第268號）審理時均一致證稱因同
      案被告辛○○不願被告、「瘦仔」及「黑仔」3 人知悉倉
      庫位置再把贓物偷回，才要被告、「瘦仔」及「黑仔」3
      人把車子開到倉庫附近，由同案被告甲○○把車子開到倉
      庫乙情（見87年度訴字第388號卷第204頁，97年度訴緝字
      第21號卷第192頁、第199頁），堪認被告、「瘦仔」及「
      黑仔」3 人係自己竊盜而非收受贓物轉售，否則同案被告
      甲○○、辛○○何需擔心贓物被竊回而如此費事轉運贓物
      。再參以車牌HO-910號營業大貨車係86年5月16日凌晨2時
      許失竊，而被告、「瘦仔」及「黑仔」3 人於同日上午11
      時前即將該車交予同案被告甲○○駕駛。衡之常理，被告
      、「瘦仔」及「黑仔」苟非第一手實施竊盜，而係向第三
      人收受贓物轉售，應無可能如此迅速銷贓。另質之同案被
      告辛○○復證稱：伊知道被告、「瘦仔」及「黑仔」係偷
      來的，因為賣得很便宜，大約是市價1 成，他們有跟伊講
      是偷來的等語（見本院卷第46頁背面），益徵被告、「瘦
      仔」及「黑仔」3 人係自己實施竊盜，始能以如此便宜之
      價格銷贓。況被告、「瘦仔」及「黑仔」3 人亦無必要對
      同案被告甲○○、辛○○吹噓如附表所示之財物係彼等所
      竊取，徒增被追訴竊盜罪之風險。可見被告、「瘦仔」及
      「黑仔」3 人係自己實施竊盜而非收受贓物轉售甚明。至
      同案被告甲○○、辛○○雖不知被告等之竊盜手法，惟同
      案被告甲○○、辛○○既未參與竊盜，僅係於事後搬運、
      收受贓物，本即無法知悉，亦無必要知悉被告、「瘦仔」
      及「黑仔」3 人係如何竊取如附表所示之財物，當不能據
      此逕認被告、「瘦仔」及「黑仔」3 人並非自己實施竊盜
      。
    (三)被害人己○○於警詢時陳稱：伊所有之車牌HO-910號營業
      大貨車於86年5月16日2時許在泰山鄉○○路失竊，警方於
      同日11時30分許，在林口國中旁尋獲，伊和警員乃在旁埋
      伏，看到甲○○上車發動，前進約50公尺後，因煞車汽壓
      管未聯結，致拖架輪子不能動，便下車分離主車與拖架，
      當時前方有1輛黑色BMW車牌FP-6748號自小客車亦下來1人
      ，與其研究並做短暫交談，上車後再前行約 2公里，因聽
      到警報聲，便緊急停車，下車逃跑，車牌FP- 6748號自小
      客車有停車一下，似接應不及，便加速逃跑。故警方僅逮
      獲甲○○等語。另被告女友林明芬於警詢時陳稱：車牌FP
      -6748 號 BMW小客車係伊男友庚○○出資購買，伊只是掛
      名，伊不會開車也無駕照，該車平日均係由庚○○駕駛等
      語（見上揭97年度訴緝字第21號卷第74至75頁），並有車
      籍作業系統－查詢認可資料在卷可稽（見上揭訴緝卷第81
      頁），顯見被告所使用之車牌 FP-6748號自小客車確有出
      現在同案被告甲○○搬運如附表編號 4所示贓物之現場。
      且同案被告辛○○於本院審理時當庭指認被告即係出售其
      贓物之人（見本院卷第46頁），而同案被告甲○○於警詢
      時亦指認被告之口卡照片無訛。被告否認其認識同案被告
      甲○○、辛○○，並辯稱車子係「瘦仔」借去使用云云，
      不足採信。
    綜上所述，本件事證明確，被告結夥 3人以上竊盜之犯行，
    堪以認定。
  二論罪科刑：
    (一)新舊法比較：
      被告行為後，刑法於94年2月2日修正公布，自95年7月1日
      施行。刑法第2條第1項之規定，係規範行為後法律變更所
      生新舊法律比較適用之準據法。所謂行為後法律有變更，
      包括構成要件之變更而有擴張或減縮，或法定刑度之變更
      。行為後法律有無變更，端視所適用處罰之成罪或科刑條
      件之實質內容，修正前後法律所定要件有無不同而斷。新
      舊法條文之內容有所修正，除其修正係無關乎要件內容之
      不同或處罰之輕重，而僅為文字、文義之修正或原有實務
      見解、法理之明文化，或僅條次之移列等無關有利或不利
      於行為人，非屬該條所指之法律有變更者，可毋庸依該規
      定為新舊法之比較，而應依一般法律適用原則，適用裁判
      時法外，即應適用刑法第2條第1項之規定，為「從舊從輕
      」之比較。比較時應就罪刑有關之共犯、未遂犯、想像競
      合犯、牽連犯、連續犯、結合犯，以及累犯加重、自首減
      輕暨其他法定加減原因（如身分加減）與加減例等一切情
      形，綜其全部罪刑之結果而為比較，予以整體適用。經查
      ：
      1.刑法第28條原規定「二人以上共同實施犯罪之行為者，
        皆為正犯」，經修正為「二人以上共同實行犯罪之行為
        者，皆為正犯」，修正後刑法第28條規定之共同正犯，
        基於個人刑事原則及法治國人權保障，限於直接從事構
        成犯罪事實之行為者（含共謀共同正犯），排除「陰謀
        共同正犯」及「預備共同正犯」之類型，是修正後之共
        同正犯可罰性要件之範圍業已限縮。本件情形，被告所
        為非屬「陰謀共同正犯」或「預備共同正犯」之類型，
        不論依修正前、後規定均無礙共同正犯之成立，新法並
        非有利於被告，應適用行為時法。
      2.被告行為後，刑法第56條連續犯之規定，業於94年2月2
        日修正公布刪除，並於95年7月1日施行，則被告之犯行
        ，因行為後新法業已刪除連續犯之規定，此刪除雖非犯
        罪構成要件之變更，但顯已影響行為人刑罰之法律效果
        ，自屬法律有變更，依新法第2條第1項規定，比較新、
        舊法結果，仍應適用較有利於被告之行為時法律即舊法
        論以連續犯（ 最高法院95年第8次刑事庭會議決議參照
        ）。
      3.修正前刑法第47條規定「受有期徒刑之執行完畢，或受
        無期徒刑或有期徒刑一部之執行而赦免後， 5年以內再
        犯有期徒刑以上之罪者，為累犯，加重本刑至1/2 」，
        修正後第47條第1項規定「 受徒刑之執行完畢，或一部
        之執行而赦免後， 5年以內故意再犯有期徒刑以上之罪
        者，為累犯，加重本刑至1/2 」，換言之，依修正後刑
        法，僅「故意犯」始有累犯之適用。本件被告情形，不
        論依新法或舊法，均構成累犯，自無庸比較新舊法，應
        依一般法律適用原則，適用裁判時法。
      本件綜合全部罪刑結果而為比較，被告行為後修正施行之
      刑法並非較為有利，本件應適用被告行為時即修正施行前
      刑法之相關規定。
    (二)核被告所為，係犯刑法第321條第1項第4款之結夥3人以上
      竊盜罪。被告與「瘦仔」及「黑仔」 3人間，就上開犯行
      有犯意聯絡及行為分擔，應論以共同正犯，並計入結夥 3
      人以上之人數內。又被告先後多次結夥 3人以上竊盜犯行
      ，時間緊接，均觸犯構成要件相同之罪名，顯皆係基於概
      括犯意反覆為之，為連續犯，依修正前刑法第56條之規定
      ，以一罪論，並加重其刑。又被告有如事實欄所述之前科
      及刑之執行情形，有卷附本院被告前案紀錄表可按（見本
      院卷第13至19頁），則其於有期徒刑執行完畢後， 5年以
      內故意再犯本件有期徒刑以上之罪，為累犯，就其前開所
      犯之罪，應依刑法第47條第 1項規定，加重其刑。原審未
      察，遽為被告無罪之判決，顯有違誤。檢察官上訴指摘原
      判決不當，為有理由，應由本院予以撤銷改判。爰審酌被
      告素行不佳，前有多次竊盜前科，其竊取被害人之營業車
      輛及載運之貨物，被害人損失甚鉅，兼衡其犯罪之動機、
      目的、手段、其智識程度、犯罪所生危害，及犯後態度等
      一切犯罪情狀，量處如主文第2項所示之刑。扣案之鑰匙2
      支，係被告所有供本案犯罪之物，應依刑法第38條第 1項
      第2款規定宣告沒收。又被告犯罪時間雖在96年4月24日以
      前，惟經宣告逾有期徒刑1年6月之刑，依中華民國96年罪
      犯減刑條例第3條第15款規定，應不予減刑，併此敘明。
據上論斷，應依刑事訴訟法第369條第1項前段、第364條、第299
第1項前段，刑法第2條第1項、第321條第1項第4款、第47條、第
38條第1項第2款、修正前刑法第28條、第56條，判決如主文。
本案經檢察官呂建昌到庭執行職務。
中    華    民    國    97    年    11    月    6     日
                  刑事第七庭    審判長法  官  陳晴教
                                      法  官  游紅桃
                                      法  官  楊智勝
以上正本證明與原本無異。
不得上訴。
                                      書記官  張美華
中    華    民    國    97    年    11    月    6     日
附錄：本案論罪科刑法條全文
中華民國刑法第321條
（加重竊盜罪）
犯竊盜罪而有左列情形之一者，處六月以上、五年以下有期徒刑
：
一、於夜間侵入住宅或有人居住之建築物、船艦或隱匿其內而犯
    之者。
二、毀越門扇、牆垣或其他安全設備而犯之者。
三、攜帶兇器而犯之者。
四、結夥三人以上而犯之者。
五、乘火災、水災或其他災害之際而犯之者。
六、在車站或埠頭而犯之者。
前項之未遂犯罰之。
附表：
┌──┬─────┬───────┬───┬──────┐
│編號│犯罪時間  │ 犯罪地點     │被害人│  竊得財物  │
├──┼─────┼───────┼───┼──────┤
│ 1  │86年4月10 │臺北縣林口鄉忠│丁○○│車號FZ-C7號 │
│    │日5時許   │孝路561巷旁空 │      │大貨車1部及 │
│    │          │地            │      │其上載運貨品│
│    │          │              │      │刷毛布301匹 │
│    │          │              │      │，價值共計新│
│    │          │              │      │臺幣（下同）│
│    │          │              │      │210萬元。   │
├──┼─────┼───────┼───┼──────┤
│ 2  │86年4月25 │高雄市前鎮區后│戊○○│車號VP-29號 │
│    │日4時20分 │安路勇安醫院對│      │大貨車1部連 │
│    │許（起訴書│面道路旁      │      │同其上載運貨│
│    │誤載為同年│              │      │品鋁粉25公噸│
│    │5月25日4時│              │      │，價值共計10│
│    │許，應予更│              │      │5萬元。     │
│    │正）      │              │      │            │
├──┼─────┼───────┼───┼──────┤
│ 3  │86年5月9日│臺北縣新莊市中│丙 ○ │橡膠原料7,50│
│    │4時許     │山路丹鳳國小前│      │0公斤，價值6│
│    │          │空地          │      │2萬元。     │
├──┼─────┼───────┼───┼──────┤
│ 4  │86年5月16 │臺北縣泰山鄉泰│己○○│車號HO-910號│
│    │日2時許（ │林路（高速公路│      │大貨車1部及 │
│    │起訴書誤載│涵洞）        │      │其上載運貨品│
│    │為4時許， │              │      │磁磚1,405箱 │
│    │應予更正）│              │      │，價值共計28│
│    │          │              │      │0萬元。     │
├──┼─────┼───────┼───┼──────┤
│ 5  │86年5月16 │臺北縣泰山鄉泰│乙○○│車號IT-248號│
│    │日4時許   │林路（高速公路│      │大貨車連同其│
│    │          │涵洞）        │      │上載運磁磚1,│
│    │          │              │      │069箱，價值 │
│    │          │              │      │共計270萬元 │
│    │          │              │      │。          │
└──┴─────┴───────┴───┴──────┘


司法院資訊處製作；財團法人民間司法改革基金會備份。
